【裁判字號】    89,交簡上,24
【裁判日期】    890825
【裁判案由】    過失傷害
【裁判全文】
臺灣桃園地方法院刑事判決                        八十九年度交簡上字第二四號
    上訴人  臺灣桃園地方法院檢察署檢察官
    上訴人  甲○○
    即被告
    選任辯護人  王玉楚律師
右列被告因過失傷害案件，上訴人不服本院桃園簡易庭八十八年十二月二十日所為八
十八年度壢交簡字第四八號簡易判決（臺灣桃園地方法院檢察署八十八年度偵字第七
三九０號案件），提起上訴，經本院管轄之第二審地方法院合議庭判決如左：
        主  文
原判決撤銷。
甲○○因過失傷害人，處有期徒刑貳月，如易科罰金以參佰元折算壹日。
其餘上訴駁回。
        事  實
甲○○於民國（下同）八十八年二月六日晚上九時許，欲駕駛停於桃園縣中壢市○○
○路七０八巷口路旁之車號ＮＵ〡二一三五號自小客車起步上路時，本應注意前後左
右有無來車及行人，並應讓行進中之車輛優先通行，以防止發生危險事故，竟於看見
朱新國騎乘機車後載乙○○，自後方未注意車前狀況直行而來時，疏未注意應禮讓朱
新國機車先行而仍貿然起步將車頭往左急駛擬進入內側車道，朱新國見狀旋儘力將機
車向左偏駛避免碰撞，惟閃躲不及，所駕機車之右後輪部份仍遭甲○○汽車左前車頭
撞擊，機車應聲倒地，致後座之乙○○受有左脛腓骨骨折之傷害，甲○○見狀立即託
路人向警方報案自首，並留在現場等待警方前來處理。嗣因雙方無法達成和解，被害
人乙○○遂訴由桃園縣警察局中壢分局報請台灣桃園地方法院檢察署檢察官偵查後，
聲請簡易判決處刑。
        理  由
一、訊據被告甲○○固坦承於右述時地與朱新國之機車碰撞，致機車後載之乘客乙○
    ○倒地受傷，惟否認有過失，辯稱：其駕車上路前有打方向燈，並察看後方無車
    輛後始起步，且機車駕駛人朱新國於警訊時亦自承有看見被告車駛入內側車道，
    故本件車禍係肇因於朱新國車速過快，見被告車路邊起步向左偏駛上路，為閃避
    被告車輛，同將機車往內側車道偏駛，但仍閃躲不及而與被告車擦撞云云。惟查
    ，駕車參與道路交通者，在得預見將與他車發生碰撞時，其本能之避險反應，必
    為立即啟動煞車機制，繼迅速輔以變更行車動線或二者同時併用，以避免碰撞，
    故於無法啟動煞車設備而僅能採取變更行車動線以避險時，其當時情況自屬至為
    緊急，而本件依證人朱新國、被害人乙○○二人於警訊時咸稱：被告車從路邊急
    速開往內車道，我們閃避不及，跟著避往內車道，但仍遭撞擊等語，可知當時機
    車駕駛人朱新國並未能啟動煞車機制，進而可認被告車由路邊變換行車動線開往
    內側車道時，朱新國之機車與其汽車間之距離，顯然相當接近，方使朱新國於見
    其車自路邊駛出時，不及啟動煞車機制而僅能採取閃躲動作，佐以被告於檢察官
    偵訊時復稱：有看到對方很快從後面來，我以為他會讓我等語，足徵本件車禍之
    發生，應可認定係被告自路邊欲駛出汽車時，雖已注意後方有來車接近，但竟未
    注意當時二車距離已甚為接近而不禮讓後方來車先行通過，仍執意向左偏駛進入
    內車道，致後方來車即朱新國所駕駛之機車無法啟動煞車，僅能將車同往左邊閃
    躲，終因躲避不及遭被告汽車左前車頭撞及機車右後車身。是被告辯稱未看見後
    方由朱新國駕駛之來車，顯為卸責之詞，洵無可取。次按，行車起步前應顯示方
    向燈，注意前後左右有無障礙或車輛行人，並應注意讓行進中之車輛行人優先通
    行，道路交通安全規則第八十九條第一項第六款，定有明文，且按諸當時之天候
    、光線、號誌、路況等一切情狀，復無被告不能注意之情形，被告竟疏未注意於
    起步前應讓行進中之車輛優先通行，即搶先向左偏駛上路，致撞及行進中之朱新
    國駕駛而後載告訴人謝禎之機車，致謝某受傷，此有診斷書可稽，其有過失甚明
    ，且其過失行為與謝某所受之傷害結果亦存有相當因果關係，至為灼然，其犯行
    已臻明確，應予依法論科。
二、核被告所為，係犯刑法第二百八十四條第一項前段之過失傷害罪。被告於右揭時
    地肇事後，旋託路人報案並留在現場等待警方前來處理，合於刑法第六十二條前
    段自首之規定，應依法減輕其刑。原審審酌被告之過失程度，認其涉有上開過失
    傷害犯行，而處拘役五十日，並諭知易科罰金之折算標準，固有所據，然未能斟
    酌，被害人所受傷勢係骨折須施以手術用鋼釘固定，此見前引診斷書之記載，尚
    非輕微之皮肉之傷，且被告迄未賠償被害人之損害，事後猶飾詞文過，否認犯罪
    ，顯見被告仍無悔悟之意等情狀，謹諭知被告拘役五十日之處罰，  嫌過輕，檢
    察官此部分之上訴為有理由，原判決應予撤銷，並自為判決。至被告上訴部份，
    則無理由，應予駁回。爰審酌被告之過失程度、搭載被害人之機車駕駛朱新國亦
    同有過失及被告犯罪後之態度等一切情狀，量處如主文所示之刑，並諭知易科罰
    金之折算標準，以資儆懲。
據上論斷，應依刑事訴訟法第四百五十五條之一第三項、第三百六十九條第一項前段
、第三百六十四條、第三百六十八條、第二百九十九條第一項前段，刑法第二百八十
四條第一項前段、第六十二條前段、第四十一條，罰金罰鍰提高標準條例第一條前段
、第二條，判決如主文。
本案經檢察官張春暉到庭執行職務。
中      華      民      國      八十九    年    八      月    二十五  日
                                臺灣桃園地方法院刑事第一庭
                                    審判長法官  吳  爭  奇
                                          法官  熊  祥  雲
                                          法官  潘  政  宏
右正本證明與原本無異。
不得上訴。
                                          書記官   蔡 春 榮
中        華        民        國   八十九   年   九   月    五    日
附錄論罪科刑法條
刑法第二百八十四條
因過失傷害人者，處六月以下有期徒刑、拘役或五百元以下罰金。致重傷者，處一年
以下有期徒刑、拘役或五百元下罰金。
從事業務之人，因業務之過失傷害人者，處一年以下有期徒刑、拘役或一千元以下罰
金。致重傷者，處三年以下有期徒刑、拘役或二千元以下罰金。


司法院資訊處製作；財團法人民間司法改革基金會備份。
